【裁判字號】    99,上訴,624
【裁判日期】    990624
【裁判案由】    違反毒品危害防制條例
【裁判全文】
臺灣高等法院高雄分院刑事判決         99年度上訴字第624號
上  訴  人
即  被  告  甲○○
選任辯護人  楊申田律師
上列上訴人因違反毒品危害防制條例案件，不服臺灣屏東地方法
院98年度訴字第1383號中華民國99年2月26日第一審判決（起訴
案號：臺灣屏東地方法院檢察署98年度偵字第7354號），提起上
訴，本院判決如下：
     主  文
原判決撤銷。
甲○○共同運輸第一級毒品，處有期徒刑拾陸年陸月。扣案之第
一級毒品海洛因總計淨重壹佰玖拾點壹玖公克（純度百分之捌拾
點肆柒，純質淨重壹佰伍拾點零伍公克，另含包裝海洛因之包
裝袋伍個），均沒收銷燬之；扣案之行動電話壹支（含ＳＩＭ卡
壹張，門號為0000000000），均沒收。
     事  實
一、甲○○明知海洛因係毒品危害防制條例第2 條第2 項第1 款
    所列之第一級毒品，並屬行政院公告為懲治走私條例「管制
    物品項目及其數額」甲類第4 款之管制進出口物品，不得非
    法持有、運輸及私運進口，竟與綽號「鯊魚」、「楊仔」不
    詳姓名成年男子，共同基於運輸海洛因及私運管制物品進口
    之犯意聯絡，甲○○以其所有0000000000號行動電話作為與
    「鯊魚」、「楊仔」聯絡運毒工作，並由甲○○於民國98年
    9 月20日下午3 時許，搭乘長榮航空公司BR835 號班機前往
    澳門後，並由澳門轉往中國大陸珠海地區，於不詳日期接運
    取得海洛因後，再於98年9 月29日將海洛因（海洛因毒品合
    計淨重190.19公克，純度80.47 ％，純質淨重153.05公克）
    ，放入5 個塑膠袋內（包裝海洛因之包裝袋5 個，空包裝總
    重20公克）塞入肛門藏放，於同日下午1 時5 分許，搭乘長
    榮航空公司BR830 號班機從澳門返國後，於同日下午4 時許
    自高雄小港國際機場入境時，為內政部警政署刑事警察局、
    臺南縣警察局、內政部警政署航空警察局高雄分局等單位人
    員當場查獲，經得甲○○同意，前帶往高雄市立小港醫院取
    出上開5 顆海洛因。並扣得其所有供聯繫運輸毒品所用之行
    動電話1支（含SIM卡1張，門號為0000000000）。
二、案經內政部警政署刑事警察局移送臺灣屏東地方法院檢察署
    檢察官偵查起訴。
     理  由
甲、程序部分：
一、卷附法務部調查局濫用藥物實驗室98年11月6 日調科壹字第
    09823030410 號鑑定書，及長榮大學98年10月5 日出具之尿
    液檢驗報告，委驗單位雖分別係內政部警政署刑事警察局偵
    查第八隊及台南縣警察局刑警隊，但係檢察長基於檢察一體
    ，事前概括選任鑑定人或囑託鑑定機關而為之鑑定報告，該
    檢驗報告自屬刑事訴訟法第159 條第1 項所指例外情形，應
    具有證據能力。
二、卷附查獲被告時所拍攝之毒品照片，乃以科學、機械之方式
    ，對於當時狀況所為忠實且正確之記錄，性質上並非供述證
    據，應無刑事訴訟法第159 條第1 項規定之適用。
三、本判決以下所引用之傳聞證據，被告及辯護人於本院審理時
    ，均表示無意見，且未於言詞辯論終結前聲明異議，本院審
    酌上開傳聞證據作成時，並無不法之情事，認為適當，依刑
    事訴訟法第159 條之5 第2 項規定，自有證據能力，均得為
    證據。
乙、實體部分：
一、上開事實，業據上訴人即被告甲○○於原審及本院審理時供
    承不諱，並有卷附內政部警政署刑事警察局扣押筆錄、扣押
    物品目錄表、毒品照片、法務部調查局濫用藥物實驗室98年
    11月6 日調科壹字第09823030410 號鑑定書等在卷可稽，復
    有扣案之海洛因5 顆（驗後淨重190.19公克，純度80.47%，
    純質淨重153.05公克）、行動電話1 支（含SIM 卡1 張），
    門號為0000000000）可資佐證，足見被告之自白與事實相符
    ，自得採為認定被告犯罪之證據。
二、次查被告雖自警詢迄本院審理時，均辯稱其運輸本案毒品海
    洛因之目的，係要供自己施用，並表示其係透過鯊魚而向大
    陸之楊仔男子購買云云，惟查除被告於警詢偵查時均已表示
    其最近一次98年5 月去柬埔寨的金邊俊店內吸食，（其後）
    這段時間並沒有吸食外，由警方於查獲被告時所採集被告尿
    液而送往長榮大學檢驗之尿液檢驗報告可知，被告於查獲當
    時尿液並未呈現海洛因毒品之陽性反應，可知被告查獲時根
    本並無施用海洛因之藥癮，是被告自無可能為供自行施用而
    自國外運輸毒品之理由。又國內毒品雖經政府大力掃蕩，但
    因販賣毒品有暴利可圖，故施用毒品者於國內取得海洛因並
    非困難，此由各法院審理施用海洛因之案件，施用者之來源
    絕大多數均係於夜店等向國內賣毒者購買即可得知，且施用
    海洛因者每次僅需支付數百元或一、二千元即可購得毒品，
    相對之下運輸海洛因之本刑為死刑或無期徒刑，刑度甚重，
    以被告所購得之純度甚高之海洛因而論，其取得管道更非一
    般人可輕易得知，故被告甘冒重刑且需花費機票食宿等費用
    而遠赴國外購買海洛因，絕無僅為自行施用之理，被告所辯
    顯不可採。綜上所述，本件事證明確，被告之犯行，堪以認
    定。
三、按毒品危害防制條例於98年5 月20日修正公布，然本次修正
    並未另訂施行日期，而同條例第36條所規定：「本條例自公
    布後六個月施行。」應係專指92年7 月9 日修正公布之條文
    ，而非嗣後每次修正之全部條文，故此次修正即應依中央法
    規標準法第13條之規定，自公布日起至第3 日即98年5 月22
    日發生效力。本件被告等之犯罪日期係在此次修正之後，自
    應逕依修正後之條文論處。次按海洛因為毒品危害防制條例
    第2 條第2 項第1 款所列之第一級毒品，亦屬行政院依據懲
    治走私條例第2 條第4 項公告之「管制物品項目及其數額」
    甲項第4 款所列之管制進出口物品。核被告所為，係犯毒品
    危害防制條例第4 條第1 項之運輸第一級毒品罪及懲治走私
    條例第2 條第1項 之私運管制物品進口罪。被告持有第一級
    毒品之低度行為，為運輸之高度行為所吸收，不另論罪。又
    被告與綽號「鯊魚」、「楊仔」等不詳姓名成年男子間，就
    上開犯行，有犯意聯絡及行為分擔，均為共同正犯。又被告
    一運輸行為私運海洛因進口，同時觸犯運輸第一級毒品罪及
    私運管制物品進口罪，為想像競合犯，應依刑法第55條規定
    從一重論以運輸第一級毒品罪。被告於偵查及審判中均自白
    運輸海洛因犯行（被告於偵查中經檢察官詢問其運送毒品是
    否承認時，雖未明白表示承認犯罪，僅稱伊是自己用的，但
    被告亦承認其有運送海洛因在機場被查獲，故應認被告於偵
    查中已承認犯罪，其所稱伊是自己用的僅係運送毒品目的之
    辯解），爰依毒品危害防制條例第17條第2 項規定予以減輕
    其刑。
四、原審予以被告論科，固非無見，惟查扣案之行動電話1 支（
    含SIM 卡1 張，門號為0000000000），係被告所有，且為供
    其聯繫運毒犯罪所用之物，已經其供明在卷，自應依法宣告
    沒收，且應於事實欄詳為記載，以為沒收之依據，原判決於
    事實欄漏未記載，自有未合。被告上訴意旨，指摘原判決量
    刑過重不當，固無足取，然原判決既有上述可議，自應由本
    院將原判決撤銷改判。審酌被告自外運輸毒品海洛因來台，
    惡性不輕，本不宜輕縱，惟念及被告犯後坦承犯行，及其應
    非居於本件運輸毒品之主導地位，所運輸之毒品尚未流入市
    面，釀成社會鉅大損害，並兼衡其經濟狀況及智識程度等一
    切情狀，量處如主文所示之刑，以資懲儆。扣案之白色粉末
    5 包均含有海洛因成分（總計淨重190.19公克，純度80.47%
    ，純質淨重153.05公克），有前揭法務部調查局濫用藥物實
    驗室鑑定通知書1 份在卷可稽，應依毒品危害防制條例第18
    條第1 項前段規定宣告沒收銷燬之；而用以包裝上開海洛因
    之包裝袋（塑膠袋）5 個，因其上殘留之海洛因無法析離，
    均應整體視為查獲之第一級毒品海洛因，亦應依法宣告沒收
    銷燬。扣案被告所有行動電話1 支、SIM 卡1 張（門號：00
    00000000），係被告所有，已經其供明在卷，且為供其聯繫
    運毒事宜所用之物，應依毒品危害防制條例第19條第1 項前
    段之規定宣告沒收，附此敘明。
據上論斷，應依刑事訴訟法第369 條第1 項前段、第364 條、第
299 條第1 項前段，毒品危害防制條例第4 條第1 項、第17條第
2 項、第18條第1 項前段、第19條第1 項前段，懲治走私條例第
2 條第1 項、第11條，刑法第11條、第28條、第55條，判決如主
文。
本案經檢察官蔡國禎到庭執行職務。
中    華    民    國    99    年    6     月    24    日
                  刑事第七庭    審判長法  官  莊飛宗
                                      法  官  鍾宗霖
                                      法  官  謝宏宗
以上正本證明與原本無異。
如不服本判決應於收受本判決後10日內向本院提出上訴書狀，其
未述上訴理由者，並得於提起上訴後10日內向本院補提理由書
狀（均須按他造當事人之人數附繕本)「 切勿逕送上級法院」。
中    華    民    國    99    年     6    月    28    日
                                      書記官  蘇恒仁
附錄本判決論罪科刑法條：
毒品危害防制條例第4條第1項
製造、運輸、販賣第一級毒品者，處死刑或無期徒刑；處無期徒
刑者，得併科新臺幣 2 千萬元以下罰金。
懲治走私條例第2條第1項
私運管制物品進口、出口逾公告數額者，處 7 年以下有期徒刑
，得併科新臺幣 3 百萬元以下罰金。

司法院資訊處製作；財團法人民間司法改革基金會備份。
